臺灣基隆地方法院刑事判決　　　　　　　100年度訴字第924號
公　訴　人　臺灣基隆地方法院檢察署檢察官
被　　　告　任明豐
上列被告因違反毒品危害防制條例案件，經檢察官提起公訴（10
0年度毒偵字第2025、2381、2438號），及提出補充理由書（100
年度蒞字第3781號），被告就被訴事實為有罪之陳述，經本院合
議庭裁定由受命法官獨任以簡式審判程序審理，判決如下：
    主  文
任明豐施用第二級毒品，累犯，處有期徒刑月；又施用第一級
毒品，累犯，處有期徒刑柒月；又施用第一級毒品，累犯，處有
期徒刑柒月；應執行有期徒刑壹年貳月。
    事  實
一、任明豐前因施用第一級毒品案件，經臺灣基隆地方法院裁定
    送觀察勒戒後，認無繼續施用毒品之傾向，於民國90年10月
    26日執行完畢釋放出所，由臺灣基隆地方法院檢察署檢察官
    於90年10月25日以90年度毒偵字第1537號為不起訴處分。又
    因於觀察、勒戒執行完畢後5年內施用第一級毒品及持有第
    二級毒品案件，經臺灣基隆地方法院於93年11月9日以93年
    度訴字第332號判決判處有期徒刑10月、3月，應執行有期徒
    刑1年，於93年11月27日確定（甲案），另因竊盜案件，經
    臺灣基隆地方法院以93年度基簡字第875號判決判處有期徒
    刑3月（乙案），上開甲案及乙案所處之刑，經臺灣基隆地
    方法院以94年度聲字第103號裁定應執行有期徒刑1年3月確
    定；再因施用第一級毒品案件，經臺灣基隆地方法院於94年
    5月5日以94年度訴字第258號判決判處有期徒刑11月，於94
    年6月6日確定，與上揭有期徒刑1年3月接續執行，於96年1
    月25日因縮刑期滿執行完畢（構成累犯）。復先後因施用第
    一級毒品案件，經臺灣基隆地方法院以97年度訴字第66號判
    決判處有期徒刑8月確定（Ａ案）；因施用第一級毒品案件
    ，經臺灣基隆地方法院以97年度訴字第279號判決判處有期
    徒刑7月確定（Ｂ案）；因施用第一級、第二級毒品案件，
    經臺灣基隆地方法院以97年度訴字第607號判決判處有期徒
    刑8月、4月，應執行有期徒刑10月確定（Ｃ案）；因施用第
    一級毒品、持有第一級毒品案件，經臺灣基隆地方法院以97
    年度訴字第987號判決判處有期徒刑7月、3月，應執行有期
    徒刑9月確定（Ｄ案）；因施用第一級毒品案件，經臺灣基
    隆地方法院以97年度訴字第1008號判決判處有期徒刑7月確
    定（Ｅ案），上揭Ａ、Ｂ、Ｃ、Ｄ及Ｅ各案所處之刑，經臺
    灣基隆地方法院以97年度聲字第938號裁定應執行有期徒刑3
    年2月確定，於97年6月25日入監執行，已於99年11月24日縮
    短刑期假釋出監，並於100年6月1日保護管束期滿，未經撤
    銷假釋，其未執行之刑以已執行論而執行完畢（構成累犯）
    。
二、詎仍不思悔改，復基於施用第二級毒品甲基安非他命之犯意
    ，於100年6月27日下午10時許，在某不詳朋友位於基隆市中
    山區○○○路住處，以將甲基安非他命置入玻璃球內加熱燒
    烤，吸食所產生煙霧之方式，施用甲基安非他命1次，嗣因
    其係毒品列管人口，經警通知後，於同年7月1日下午11時10
    分許，至基隆市警察局第一分局採驗尿液，結果呈嗎啡及甲
    基安非他命陽性反應（施用第一級毒品部分，另為不起訴處
    分）。另分別基於施用第一級毒品海洛因之犯意，分別於10
    0年9月25日下午9時許，在基隆市○○區○○路75號住處，
    及於100年10月6日下午7時許，在基隆火車站之廁所內，以
    針筒注射之方式，各施用海洛因1次。嗣因其係毒品列管人
    口，經警通知後，分別於同年9月26日上午11時5分許，至基
    隆市警察局第一分局採驗尿液，及於同年10月8日下午9時55
    分許，至基隆市警察局第四分局採驗尿液，兩次採尿結果均
    呈嗎啡陽性反應，始查悉上情。
三、案經基隆市警察局第一分局、第一分局、第四分局先後報告
    臺灣基隆地方法院檢察署檢察官偵查起訴。
    理  由
壹、程序事項
    本案被告任明豐所犯者非為死刑、無期徒刑、最輕本刑為3
    年以上有期徒刑之罪或高等法院管轄之第一審案件，其於準
    備程序進行中，先就被訴事實為有罪之陳述，經告知其簡式
    審判程序之旨，並聽取公訴人、被告之意見後，本院業已依
    刑事訴訟法第273條之1第1項規定，裁定由受命法官獨任以
    簡式審判程序進行本案之審理。
貳、實體事項
一、按毒品危害防制條例係於92年7月9日修正公布，自93年1月9
    日起施行，其中第20條、第23條將施用毒品之刑事處遇程序
    ，區分為「初犯」、「五年內再犯」、「五年後再犯」。依
    其立法理由之說明：「初犯」，經觀察、勒戒或強制戒治後
    ，應為不起訴處分或不付審理之裁定；經觀察、勒戒或強制
    戒治執行完畢釋放後，「五年內再犯者」，因其再犯率甚高
    ，原實施之觀察、勒戒及強制戒治既已無法收其實效，爰依
    法追訴或裁定交付審理。至於經觀察、勒戒或強制戒治執行
    完畢釋放後，「五年後再犯者」，前所實施之觀察、勒戒或
    強制戒治已足以遮斷其施用毒品之毒癮，為其自新及協助其
    斷除毒癮，仍適用「初犯」規定，先經觀察、勒戒或強制戒
    治之程序。從而依修正後之規定，僅限於「初犯」及「五年
    後再犯」二種情形，始應先經觀察、勒戒或強制戒治程序。
    倘被告於5年內已再犯，經依法追訴處罰，縱其第三次（或
    第三次以上）再度施用毒品之時間，在初犯經觀察、勒戒或
    強制戒治執行完畢釋放五年以後，已不合於「五年後再犯」
    之規定，且因已於「五年內再犯」，顯見其再犯率甚高，原
    實施觀察、勒戒或強制戒治，已無法收其實效，即應依該條
    例第10條處罰（最高法院95年度台非字第59號、第65號判決
    意旨及最高法院95年第7次刑事庭會議決議意旨參照）。本
    件被告前因施用第一級毒品案件，經本院裁定送觀察勒戒後
    ，認無繼續施用毒品之傾向，於90年10月26日執行完畢釋放
    出所，由臺灣基隆地方法院檢察署檢察官於90年10月25日以
    90年度毒偵字第1537號為不起訴處分；又因於觀察、勒戒執
    行完畢後5年內施用第一級毒品及持有第二級毒品案件，經
    本院於93年11月9日以93年度訴字第332號判決判處有期徒刑
    10月、3月，應執行有期徒刑1年，於93年11月27日確定（與
    因竊盜案件，經本院以93年度基簡字第875號判決判處有期
    徒刑3月，經臺灣基隆地方法院以94年度聲字第103號裁定應
    執行有期徒刑1年3月確定），及其餘上揭事實欄所載施用毒
    品及科刑等情，有臺灣高等法院被告前案紀錄表在卷可稽。
    被告既曾於「五年內再犯」，且經法院判處罪刑確定，竟又
    於100年6月27日、100年9月25日、100年10月6日，先後再次
    施用第二級毒品甲基安非他命、第一級毒品海洛因、第一級
    毒品海洛因，揆諸前揭說明，即非屬毒品危害防制條例第20
    條第3項所定「五年後再犯」之情形，故檢察官依法逕行起
    訴，於法要無不合，合先敘明。
二、上揭事實業據被告於檢察事務官詢問、本院準備程序及審理
    時自白，而被告於100年6月23日23時10分許採集尿液檢體，
    經送臺灣檢驗科技股份有限公司以酵素免疫分析法初步檢驗
    、以氣相層析質譜儀法為確認檢驗之結果，呈安非他命陽性
    反應（檢出濃度為249ng／ml）、甲基安非他命陽性反應（
    檢出濃度為545ng／ml），有該公司100年7月29日UL／2011
    ／00000000號濫用藥物檢驗報告、列管毒品人口尿液檢體採
    集送驗紀錄表各1份附卷可稽；又被告於100年9月26日11時5
    分許採集尿液檢體，經送臺灣檢驗科技股份有限公司以酵素
    免疫分析法初步檢驗、以氣相層析質譜儀法為確認檢驗之結
    果，呈嗎啡（海洛因代謝後尿液檢出成份）陽性反應（檢出
    濃度為20545ng／ml），有該公司100年10月12日UL／2011／
    A0000000號濫用藥物檢驗報告、列管毒品人口尿液檢體採集
    送驗紀錄表各1份附卷可憑；再被告於100年10月8日21時55
    分許採集尿液檢體，經送臺灣檢驗科技股份有限公司以酵素
    免疫分析法初步檢驗、以氣相層析質譜儀法為確認檢驗之結
    果，呈嗎啡（海洛因代謝後尿液檢出成份）陽性反應（檢出
    濃度為8254ng／ml），有該公司100年10月19日UL／2011 ／
    A0000000號濫用藥物檢驗報告、列管毒品人口尿液檢體採集
    送驗紀錄表各1份附卷可考；足見被告於檢察事務官詢問、
    本院準備程序及審理時之任意性自白，核與事實相符，堪可
    採信。復查，被告前因施用第一級毒品案件，經本院裁定送
    觀察勒戒後，認無繼續施用毒品之傾向，於90年10月26日執
    行完畢釋放出所，由臺灣基隆地方法院檢察署檢察官於90年
    10月25日以90年度毒偵字第1537號為不起訴處分；又因於觀
    察、勒戒執行完畢後5年內施用第一級毒品及持有第二級毒
    品案件，經本院於93年11月9日以93年度訴字第332號判決判
    處有期徒刑10月、3月，應執行有期徒刑1年，於93年11月27
    日確定（與因竊盜案件，經本院以93年度基簡字第875號判
    決判處有期徒刑3月，經臺灣基隆地方法院以94年度聲字第
    103號裁定應執行有期徒刑1年3月確定）；再因施用第一級
    毒品案件，經本院以94年度訴字第258號判決判處有期徒刑
    11月確定；復因施用第一級毒品案件，經本院以97年度訴字
    第66號判決判處有期徒刑8月確定（Ａ案）；因施用第一級
    毒品案件，經本院以97年度訴字第279號判決判處有期徒刑7
    月確定（Ｂ案）；因施用第一級、第二級毒品案件，經本院
    以97年度訴字第607號判決判處有期徒刑8月、4月，應執行
    有期徒刑10月確定（Ｃ案）；因施用第一級毒品、持有第一
    級毒品案件，經本院以97年度訴字第987號判決判處有期徒
    刑7月、3月，應執行有期徒刑9月確定（Ｄ案）；因施用第
    一級毒品案件，經本院以97年度訴字第1008號判決判處有期
    徒刑7月確定（Ｅ案）（上揭Ａ、Ｂ、Ｃ、Ｄ及Ｅ各案所處
    之刑，經本院以97年度聲字第938號裁定應執行有期徒刑3年
    2月確定）等節；此有卷附臺灣基隆地方法院檢察署刑案資
    料查註紀錄表、臺灣高等法院被告前案紀錄表可按，從而，
    本案事證明確，被告於觀察、勒制執行完畢釋放後5年內，
    再犯施用第一級毒品罪，經依法追訴後，再犯本件施用施用
    第二級毒品、第一級毒品、第一級毒品之犯行，至堪認定，
    應依法論科。
三、論罪科刑：
  (一)按甲基安非他命、海洛因分別係毒品危害防制條例第2條第2
    項第2、1款所定之第二級毒品、第一級毒品，被告予以施用
    ，核其所為，係犯毒品危害防制條例第10條第2項之施用第
    二級毒品罪、同條第1項之施用第一級毒品罪、同條第1項之
    施用第一級毒品罪。其持有第二級毒品甲基安非他命、第一
    級毒品海洛因係供施用，其持有第二級毒品、第一級毒品之
    低度行為為施用第二級毒品、施用第一級毒品之高度行為所
    吸收，不另論罪。被告所犯上開3罪，犯意各別，行為互異
    ，應予分論併罰。
  (二)被告曾因施用第一級毒品及持有第二級毒品案件，經本院以
    93年度訴字第332號判決判處有期徒刑10月、3月，應執行有
    期徒刑1年確定（甲案），另因竊盜案件，經本院以93年度
    基簡字第875號判決判處有期徒刑3月（乙案），上開甲案及
    乙案所處之刑，經本院以94年度聲字第103號裁定應執行有
    期徒刑1年3月確定；再因施用第一級毒品案件，經本院於94
    年5月5日以94年度訴字第258號判決判處有期徒刑11月確定
    ，與上揭有期徒刑1年3月接續執行，於96年1月25日因縮刑
    期滿執行完畢；復先後因施用第一級毒品案件，經本院以97
    年度訴字第66號判決判處有期徒刑8月確定（Ａ案）；因施
    用第一級毒品案件，經本院以97年度訴字第279號判決判處
    有期徒刑7月確定（Ｂ案）；因施用第一級、第二級毒品案
    件，經本院以97年度訴字第607號判決判處有期徒刑8月、4
    月，應執行有期徒刑10月確定（Ｃ案）；因施用第一級毒品
    、持有第一級毒品案件，經本院以97年度訴字第987號判決
    判處有期徒刑7月、3月，應執行有期徒刑9月確定（Ｄ案）
    ；因施用第一級毒品案件，經本院以97年度訴字第1008號判
    決判處有期徒刑7月確定（Ｅ案），上揭Ａ、Ｂ、Ｃ、Ｄ及
    Ｅ各案所處之刑，經本院以97年度聲字第938號裁定應執行
    有期徒刑3年2月確定，於97年6月25日入監執行，已於99年1
    1月24日縮短刑期假釋出監，並於100年6月1日保護管束期滿
    ，未經撤銷假釋，其未執行之刑以已執行論而執行完畢；此
    有臺灣高等法院被告前案紀錄表、臺灣基隆地方法院檢察署
    刑案資料查註紀錄表在卷可稽，其於有期徒刑執行完畢後5
    年以內，故意再犯本件有期徒刑以上之罪，為累犯，應依刑
    法第47條第1項規定，加重其刑。
  (三)爰審酌被告前因施用毒品經觀察、勒戒、科刑後，猶不知戒
    除毒品惡習，復再施用第一、二級毒品，並審酌其所犯施用
    毒品之犯罪係戕害自身健康之行為，於他人尚不致造成損害
    及其施用之次數為3次、被告事後坦承犯行之態度等一切情
    狀，量處如主文所示之刑，並定其應執行之刑。
四、應適用之法條：
    刑事訴訟法第273條之1第1項、第284條之1、第299條第1項
    前段，毒品危害防制條例第10條第1項、第2項、第23條第2
    項，刑法第11條前段、第47條第1項、第51條第5款，判決如
    主文。
本案經檢察官高永棟到庭執行職務
中    華    民    國   100    年    12    月    30    日
                  刑事第四庭法    官  鄭景文
以上正本證明與原本無異。
如不服本判決應於收受送達後10日內向本院提出上訴書狀，並應
敘述具體理由；其未敘述上訴理由者，應於上訴期間屆滿後20日
內向本院補提理由書（均須按他造當事人之人數附繕本）「切勿
逕送上級法院」。
中    華    民    國   100    年    12    月    30    日
                            書 記 官  盧鏡合
附錄本案論罪科刑法條：
毒品危害防制條例第10條：
    施用第一級毒品者，處6月以上5年以下有期徒刑。
    施用第二級毒品者，處3年以下有期徒刑。